臺灣高等法院刑事判決
110年度上訴字第1413號
上  訴  人  
即  被  告  邱景文


上列上訴人即被告因違反毒品危害防制條例案件，不服臺灣宜蘭
地方法院109年度訴字第52號，中華民國110年2月25日第一審判
決（起訴案號：臺灣宜蘭地方檢察署108年度毒偵字第778號），
提起上訴，本院判決如下：
    主  文
原判決撤銷。
甲○○施用第一級毒品，累犯，處有期徒刑玖月。
    事  實
一、甲○○前因施用毒品案件，經臺灣宜蘭地方法院以104年度毒
    聲字第54號裁定送觀察、勒戒後，因認無繼續施用毒品之傾
    向，於民國105年8月15日執行完畢釋放出所，並經臺灣宜蘭
    地方檢察署檢察官以105年度偵緝字第186號、105年度毒偵
    緝字第28、29、30、31號為不起訴處分確定。其明知海洛因
    、甲基安非他命分別係毒品危害防制條例規定之第一、二級
    毒品，不得非法持有及施用，竟基於施用第一級毒品海洛因
    及第二級毒品甲基安非他命之犯意，於前開觀察、勒戒執行
    完畢後之三年內即108年7月24日11時41分許為警採尿時回溯
    26小時內之某時許，在不詳處所，以將海洛因及安非他命一
    起放在玻璃球內燒烤吸食煙霧之方式，同時施用海洛因及甲
    基安非他命1次。嗣於108年7月24日9時20分許，在宜蘭縣○○
    鄉○○○路00號，因另案為警緝獲，經其同意後，由警採尿送
    驗結果，檢出鴉片類之嗎啡及安非他命類之甲基安非他命陽
    性反應，而查悉上情。
二、案經宜蘭縣政府警察局三星分局報請臺灣宜蘭地方檢察署檢
    察官偵查起訴。
    理  由
一、證據能力部分：
    本件被告、檢察官於本院準備程序時就下述證據資料均不爭
    執證據能力(第87頁至第89頁)，且迄至言詞辯論終結前亦未
    聲明異議，本院審酌各該證據資料作成時之一切客觀情況，
    認無違法不當之瑕疵，以之為證據應屬適當，自得為本案論
    罪科刑之依據，合先敘明。
二、上揭犯罪事實，業據被告甲○○於本院準備程序時坦承不諱(
    詳見本院卷第86頁至第87頁)，而被告為警查獲所採集之尿
    液檢體，經送慈濟大學濫用藥物檢驗中心檢驗後，結果呈安
    非他命、甲基安非他命、可待因、嗎啡陽性反應，有該中心
    檢驗總表、宜蘭縣政府警察局三星分局毒品犯罪嫌疑人尿液
    採驗作業管制紀錄（尿液編號：TN0000000）在卷可稽（見
    警卷第5至6頁），足認被告所為上開任意性之自白核與事實
    相符，堪以採信。
三、被告施用毒品行為後，毒品危害防制條例第23條第2項業於1
    09年1月15日修正公布，並自109年7月15日施行。修正後毒
    品危害防制條例第35條之1規定：「本條例中華民國108年12
    月17日修正之條文施行前犯第10條之罪之案件，於修正施行
    後，依下列規定處理：一、偵查中之案件，由檢察官依修正
    後規定處理。二、審判中之案件，由法院或少年法院（地方
    法院少年法庭）依修正後規定處理；依修正後規定應為不起
    訴處分或不付審理之裁定者，法院或少年法院（地方法院少
    年法庭）應為免刑之判決或不付審理之裁定。三、判決確定
    尚未執行或執行中之案件，適用修正前之規定。」依此，本
    案自應適用修正後即現行之毒品危害防制條例第23條第2項
    ：「觀察、勒戒或強制戒治執行完畢釋放後，3年內再犯第1
    0條之罪者，檢察官或少年法院（地方法院少年法庭）應依
    法追訴或裁定交付審理」之規定。經查，被告前於104年間
    ，因施用毒品案件，經臺灣宜蘭地方法院以104年度毒聲字
    第54號裁定送觀察、勒戒後，因認無繼續施用毒品之傾向，
    於民國105年8月15日執行完畢釋放出所，並經臺灣宜蘭地方
    檢察署檢察官以105年度偵緝字第186號、105年度毒偵緝字
    第28、29、30、31號為不起訴處分確定，此有本院被告前案
    紀錄表1份在卷可稽，被告於觀察勒戒執行完畢釋放後3年內
    再犯本案施用毒品案件，揆諸首揭說明，檢察官對被告本次
    施用毒品犯行提起公訴，於法自無不合，亦併此敘明之。
四、綜上所述，本件事證明確，被告犯行洵堪認定，應依法論科
    。
五、論罪科刑部分　　
　㈠核被告所為，係犯毒品危害防制條例第10條第1項施用第一級
    毒品罪及同條例第2項之施用第二級毒品罪。被告為施用第
    一、二級毒品而持有第一、二級毒品之低度行為，應為施用
    之高度行為吸收，不另論罪。被告以一施用行為，同時施用
    第一級毒品及第二級毒品，為想像競合犯，應依刑法第55條
    規定，從一重論以施用第一級毒品罪。
　㈡又刑法第47條第1 項規定：「受徒刑之執行完畢，或一部之
    執行而赦免後，5 年以內故意再犯有期徒刑以上之罪者，為
    累犯，加重本刑至二分之一。」有關累犯加重本刑部分，不
    分情節，一律加重最低本刑，於不符合刑法第59條所定要件
    的情形下，產生行為人所受的刑罰超過其所應負擔罪責的個
    案，不符憲法罪刑相當原則，牴觸憲法第23條比例原則。於
    此範圍內，有關機關應自本解釋公布之日起2年內，依本解
    釋意旨修正之。於修正前為避免發生上述罪刑不相當的情形
    ，法院就該個案應依本解釋意旨，裁量是否加重最低本刑（
    司法院釋字第775 號解釋意旨參照）。被告前於104年間，
    因竊盜案件，經臺灣宜蘭地方法院於104年11月18日以104年
    度簡字第683號判處應執行有期徒刑3月，於105年10月24日
    易科罰金執行完畢，有本院被告前案紀錄表在卷可佐，被告
    受有期徒刑執行完畢後，5年以內故意再犯本件有期徒刑以
    上之罪，為累犯。惟審酌被告前案所犯係竊盜罪，與本案之
    施用毒品之罪質及惡性均有異，侵害法益亦不同，對於本案
    之施用毒品犯行，難認其有特別惡性，是依司法院釋字第77
    5號解釋意旨，爰不依刑法第47條第1項規定加重其刑。
　㈢被告本件為警逮捕時，並未扣得任何施用毒品器具或毒品，
    可見員警當時尚不知被告是否涉犯施用毒品犯行，且依證人
    吳學仁於原審審理中之證詞可知，被告於採尿前即已自承施
    用毒品行為，而被告於員警尚未查悉任何明顯跡證前，即主
    動告知前揭時、地之施用犯行，並接受本案裁判已如上述，
    應符自首之規定，爰依刑法第62條第1項之規定減輕其刑。
　㈣撤銷改判之理由
　  原審認被告施用毒品罪事證明確，固非無見；惟被告有前載
    有期徒刑執行完畢之記錄，被告受有期徒刑執行完畢後，5
    年以內故意再犯本件有期徒刑以上之罪，為累犯，已如前述
    ，原審於論罪欄內亦載明本案被告為累犯，然於主文欄漏未
    為累犯之記載，尚有違誤；被告上訴理由指稱原審量刑不當
    ，請求從輕量刑，為無理由，然原判決既有上開可議之處，
    自應由本院將此部分均予以撤銷，另為適法之裁判。
六、爰審酌被告前經觀察勒戒執行完畢釋放後，仍未能澈底戒絕
    毒品，再犯施用毒品犯行，足見其戒絕毒癮之意志不堅，未
    能體悟施用毒品對己身所造成之傷害及社會之負擔，所為顯
    不足取，兼衡其犯罪動機、手段、生活狀況及其犯罪後坦承
    犯行之態度等一切情狀，量處如主文第2項所示之刑。
七、被告經本院合法傳喚，無正當理由不到庭，爰不待其陳述，
    為一造辯論判決。　
據上論斷，應依刑事訴訟法第369條第1項前段、第364條、第371
條、第299條第1項前段，毒品危害防制條例第10條第1項、第2項
，刑法第11條前段、第47條第1項、第62條第1項、第55條，判決
如主文。
本案經檢察官劉惟宗提起公訴，檢察官李叔芬到庭執行職務。
中　　華　　民　　國　　110 　年　　9 　　月　　30　　日
                  刑事第四庭    審判長法  官  陳筱珮
                                      法  官  羅郁婷
                                      法  官  柯姿佐
以上正本證明與原本無異。
如不服本判決，應於收受送達後20日內向本院提出上訴書狀，其
未敘述上訴之理由者並得於提起上訴後20日內向本院補提理由書
（均須按他造當事人之人數附繕本）「切勿逕送上級法院」。
                                      書記官  林廷佳
中　　華　　民　　國　　110 　年　　10　　月　　1 　　日